【裁判字號】    97,簡上,119
【裁判日期】    971125
【裁判案由】    詐欺
【裁判全文】
臺灣花蓮地方法院刑事判決     97年度簡上字第119號
上  訴  人
即  被  告  丙○○
上列上訴人即被告因詐欺案件，不服本院花蓮簡易庭民國 97年6
月30日 97年度花簡字第669號之第一審判決（原聲請簡易判決處
刑案號：97年度偵字第1965號），提起上訴，本院管轄之第二審
合議庭審理判決如下：
    主  文
上訴駁回。
    理  由
一、本案經本院審理結果，認第一審判決依刑法第30條第 1項前
    段、第339條第1項之幫助詐欺取財罪，判處上訴人即被告（
    下稱被告 ）丙○○有期徒刑5月，如易科罰金，以新臺幣（
    下同）1千元折算1日，認事用法及量刑均無不當，應予維持
    ，並除依職權將犯罪時間由聲請簡易判決處刑書所載之「民
    國97年2月27日前某日」更正為「民國97年1月31日起至同年
    2 月3日前某日 」外，餘引用附件第一審簡易判決書記載之
    事實、證據及理由。
二、按被告以外之人於審判外之言詞或書面陳述，除法律有規定
    者外，不得作為證據。又被告以外之人於審判外之陳述，經
    當事人於審判程序同意作為證據，法院審酌該言詞陳述或書
    面陳述作成時之情況，認為適當者，亦得為證據。當事人、
    代理人或辯護人於法院調查證據時，知有第159條第1項不得
    為證據之情形，而未於言詞辯論終結前聲明異議者，視為有
    前項之同意，刑事訴訟法第159條第1項及第159條之5分別定
    有明文。查證人即被害人甲○○於警詢之證詞，經被告同意
    作為證據，經核該證詞作成之狀況並無不適當之情事，故依
    上開規定，應有證據能力，合先敘明。
三、本院另補充理由如下：訊據被告於本院行準備程序及審理時
    仍矢口否認有何幫助詐欺取財犯行，辯稱：伊於 97年1月31
    日跟「乙○○」喝酒，4天後也就是 97年2月3日發現中國國
    際商業銀行花蓮分行（已改制為兆豐國際商業銀行，下簡稱
    兆豐銀行）、臺灣土地銀行（下簡稱土地銀行）、玉山銀行
    3家金融機關之存摺、金融卡不見了，是「 乙○○」在伊位
    於台北縣新莊市○○街323巷9號 4樓抽屜內偷走的，伊發現
    後就於97年2月4日去銀行凍結所有帳戶，伊沒有去兆豐銀行
    掛失帳戶，是因為土地銀行的襄理邱瑞興告訴伊，只要在網
    路上掛失土地銀行的三合一帳戶，土地銀行的存摺就都不能
    用了，所以伊以為只要向土地銀行掛失帳戶，伊其他所有的
    金融帳戶也會一併產生掛失的效力，才沒有另外去兆豐銀行
    掛失，警詢中伊說財物是「游文正」偷走，是因為伊與他不
    熟，才會一時口誤，並非前後供述不一，伊並沒有幫助詐欺
    之犯行云云。然查：
  (一)被告於警詢中及本院97年9月4日行準備程序時，分別供述並
    以書狀答辯稱：伊的金融卡密碼都寫在存摺和金融卡上面（
    見警卷第 3頁之警詢筆錄），伊有數家銀行存摺，且各家密
    碼不同，故於每家銀行金融卡上標明密碼，以免遺忘云云，
    然於偵查中卻稱：「乙○○」是伊室友的朋友，伊帶他到伊
    房間喝酒，可能是當天伊有提款要付帳，「乙○○」就看到
    伊的密碼云云（見偵查卷第 8頁訊問筆錄），於本院於審理
    時改稱：伊密碼沒有寫在金融卡上，警詢中說的不對，其實
    伊是在卡拉OK店隔壁的便利商店提款，被「乙○○」偷看到
    ，伊輸入密碼時「乙○○」站在旁邊，伊 7個銀行帳戶的密
    碼都是一樣的，「乙○○」偷走其中 3個帳戶的存摺、金融
    卡云云（見97年10月29日審判筆錄），就「乙○○」得以獲
    悉伊之金融卡密碼之原因、各金融行庫帳戶密碼是否相同，
    多次所述不一，已難遽信。況被告本院行準備程序時，即表
    示會對「乙○○」提出竊盜告訴，並提出報案紀錄，或陳報
    證人「阿斌」之年籍資料，由其到庭證明確實有「乙○○」
    之人存在，然迄至本院辯論終結前均未提出，雖於97年10月
    29日本院行第4次審判程序時，忽然陳稱前1日方得知「乙○
    ○」在台灣台北看守所或台灣台北監獄服刑中，請求本院提
    訊「乙○○」作證，經本院與該 2監所查詢並無此人，有本
    院公務電話紀錄表 2份附卷可參，經提示上開紀錄後，被告
    又改口稱伊嗣後聽說「乙○○」已經出監云云，並表示毋庸
    再行調查「阿斌」或「乙○○」，是被告所辯遭「乙○○」
    竊取銀行帳戶存摺、金融卡之辯解，尚難採信。
  (二)又被告為國中畢業，曾擔任保全人員之職務，業據其陳明在
    卷，堪認為正常智識程度且有相當社會歷練之人，於開戶時
    既知需分別前往不同金融機關申辦，豈有認為僅需赴土地銀
    行掛失該行帳戶，即可對全部帳戶發生掛失效力之可能？況
    被告於本院97年11月18日第5次審判程序中，承認其於97年2
    月13日向玉山銀行申請補發存摺、金融卡，經其當庭提出該
    存摺，由本院勘驗並記明筆錄無誤，更足徵其知悉需分別赴
    不同金融機關各別辦理掛失、申請補發之事實，而其至玉山
    銀行申請補發存摺之時間為 97年2月13日，較被害人甲○○
    遭詐騙之97年2月27日早2個星期，若非被告同意將兆豐銀行
    帳戶交給詐欺集團使用，當有充裕時間向兆豐銀行掛失帳戶
    ，亦足佐證被告確實有幫助詐欺犯意，始會刻意不報警處理
    或通知兆豐銀行掛失帳戶。被告雖聲請傳訊證人即土地銀行
    襄理邱瑞興，待證事實為邱瑞興告知伊，只要掛失了伊在土
    地銀行的三合一帳戶，「土地銀行」的 3本存摺就都不能用
    了（見準備程序筆錄），縱係屬實，亦與被告所辯，伊以為
    只要掛失土地銀行的帳戶，「其他銀行」帳戶也會一併凍結
    無關，是並無傳訊證人邱瑞興之必要，附此敘明。
三、綜上所述，被告所犯幫助詐欺取財罪之事證明確，被告辯稱
    並未提供兆豐銀行帳戶予詐騙集團成員使用，而係遭「乙○
    ○」竊取云云，並不足採。原審判決認事用法俱無違誤，量
    刑亦稱妥適，上訴意旨指摘原判決不當，求予撤銷改判，並
    諭知無罪，核無理由，應予駁回。
據上論斷，應依刑事訴訟法第455條之1第 1項、第3項、第368條
、第373條，判決如主文。
本案經檢察官吳文正、吳宇青到庭執行職務。
中    華    民    國    97    年    11    月    25    日
                  刑事第一庭  審判長法  官  張健河
                                    法  官  魏俊明
                                    法  官  蕭一弘
上列正本證明與原本無異。
本件不得上訴。
中    華    民    國    97    年    11    月    25    日
                                    書記官


司法院資訊處製作；財團法人民間司法改革基金會備份。
